【裁判字號】    97,訴,2094
【裁判日期】    990319
【裁判案由】    返還價金等
【裁判全文】
臺灣桃園地方法院民事判決              97年度訴字第2094號
原      告  甲○○
訴訟代理人  許啟龍  律師
被      告  乙○○
訴訟代理人  黃暖琇  律師
複代理人    石志鵬  律師
上列當事人間請求返還價金等事件，於民國99年2 月26日辯論終
結，本院判決如下：
    主      文
被告應給付原告新臺幣貳拾陸萬伍仟柒佰肆拾貳元，及自民國九
十九年二月二十七日起至清償日止，按年息百分之五計算之利息
。
原告其餘之訴駁回。
訴訟費用由被告負擔百分之八十四，餘由原告負擔。
本判決第一項，得假執行；但被告如以新臺幣貳拾陸萬伍仟柒佰
肆拾貳元為原告供擔保後，得免為假執行。
原告其餘假執行之聲請駁回。
    事實及理由
一、按訴狀送達後，原告不得將原訴變更或追加他訴。但請求之
    基礎事實同一者，不在此限，民事訴訟法第255 條第1 項第
    2 款定有明文。本件原告起訴時原僅聲明，被告應給付原告
    新台幣（下同）1,650,000 元及自起訴狀繕本送達翌日即民
    國97年12月20日起至清償日止，按週年利率5%計算之利息。
    嗣本院99年2 月26日言詞辯論期日，以言詞追加備位聲明為
    ，被告應給付原告311,742 元，並自99年2 月26日起至清償
    日止，按週年利率5%計算之利息。經核原告上開主張，請求
    之基礎事實同一，揆諸前開規定，要無不合，應予准許。
二、原告起訴主張：
(一)、緣原告於97年7 月4 日向被告購買坐落桃園縣桃園市○○段
    第187 地號土地（應有部分57/10000）及其上門牌號碼為桃
    園縣桃園市○○○街42號5 樓之建物（下稱系爭房屋），總
    價款為1,650,000 元，且經原告全部給付完畢，並完成所有
    權移轉登記，此有不動產買賣契約書、土地及建物第二類登
    記謄本可稽（本院卷第7 至17頁）。又被告於97年8 月6 日
    正式交屋時因適逢農曆鬼月，故原告遲至97年9 月1 日始遷
    入居住，詎經9 月份連日大雨，系爭房屋即四處漏水，3 間
    房間亦嚴重滲水，頂樓平台積水嚴重，有系爭房屋屋頂及室
    內數張照片可參（本院卷第18至23頁），原告雖向被告告知
    系爭房屋漏水狀況，並向調解委員會聲請調解，然被告卻拒
    絕出席調解會議。
(二)、按物之出賣人對於買受人，應擔保其物依第373 條之規定危
    險移轉於買受人時無減少其價值之瑕疵，亦無滅失或減少其
    通常效用或契約約定效用之瑕疵。但減少之程度，無關重要
    者，不得視為瑕疵；買賣因物有瑕疵，而出賣人依前5 條之
    規定，應負擔保之責者，買受人得解除其契約或請求減少其
    價金。但依其情形，解除契約顯失公平者，買受人僅得請求
    減少價金；因可歸責於債務人之事由，致為不完全給付者，
    債權人得依關於給付遲延或給付不能之規定行使其權利，民
    法第354 條第1 項、第359 條、第227 條第1 項分別定有明
    文。本件被告故意不告知系爭房屋係漏水嚴重之漏水屋，是
    被告給付之買賣標的物確有民法第354 條減少通常效用或契
    約預定效用之瑕疵，原告自可依民法359 條規定解除本件買
    賣契約，原告除已寄發存證信函解除本件買賣契約外（本院
    卷第25頁），並以起訴狀繕本之送達作為解除買賣契約意思
    表示之通知，而本件買賣契約既經原告解除，當事人雙方有
    回復原狀之義務，故被告自應將收取之系爭房屋價款1,650,
    000 元返還原告。退步言，縱認該漏水情況未達解除契約之
    程度，然漏水事實明確，且因可歸責於被告之事由，被告給
    付有漏水瑕疵之系爭房屋，自屬瑕疵給付，原告亦可依民法
    第359 條、第227 條規定，請求被告減少價金或債務不履行
    之損害賠償，其數額均為311,742 元，係依鑑定結果而為請
    求。
(三)、於系爭房屋買賣時，被告僅告知系爭房屋曾有漏水情形，但
    其已雇工修復，是原告即相信被告所交付之系爭房屋並無漏
    水情形，詎被告交屋不久後即發生漏水情事，原告並提出漏
    水照片數張，當已盡舉證之責。至於被告抗辯於交屋時並無
    漏水情事，倘係交屋後因其他因素導致漏水，即非出賣人所
    負瑕疵擔保責任範圍云云。惟一般房屋漏水瑕疵當非立即於
    交屋時即能發現，而應以實際狀況研判，現被告竟以交屋時
    無漏水狀況辯稱其無瑕疵擔保責任云云，顯無理由。況且系
    爭房屋漏水之瑕疵當於本件買賣契約簽訂前即已存在，否則
    被告何以要宣稱系爭房屋曾有漏水情況但已雇工修復？而系
    爭房屋於下雨後仍有漏水狀況，是被告所交付系爭房屋當無
    符合債之本旨，自應負瑕疵擔保及債務不履行責任。至於被
    告另辯稱，系爭房屋價金原為2,000,000 元，後出賣予原告
    1,650,000 元，其中差額350,000 元係予原告自行維修、裝
    潢云云，顯與事實不符，實則系爭房屋買賣成交價額即為1,
    650,000 元，並無被告所稱以2,000,000 元出售，但僅收1,
    650,000 元之情事。倘真有此350,000 元差額，且亦如被告
    主張係作為系爭房屋維修、裝潢對價者，被告當會於買賣契
    約書載明維特約事項，並以此免除被告瑕疵擔保責任，然查
    系爭買賣契約書上對此隻字未載，顯見被告上開所辯即與事
    實不符。
(四)、綜上，被告給付有漏水瑕疵之系爭房屋，瑕疵修補費用高達
    買賣價額1/5 ，顯有嚴重瑕疵，已達解除契約程度，本件契
    約既經解除，被告即應將系爭房屋價款1,650,000 元返還原
    告；如認本件未達解除契約程度，原告亦可依民法第359 條
    、第227 條規定請求減少價金或債務不履行之損害賠償均為
    311,742 元。先位聲明：被告應給付原告1,650,000 元，及
    自起訴狀繕本送達之翌日即97年12月20日起至清償日止，按
    週年利率5%計算之利息；備位聲明：被告應給付原告311,74
    2 元，及自99年2 月26日起至清償日止，按週年利率5%計算
    之利息。
二、被告則以：
(一)、被告於交付系爭房屋時並無瑕疵存在，原告如主張交付時存
    有瑕疵，應負舉證責任。觀諸民法第354 條物之瑕疵擔保責
    任規定，其旨趣乃買賣標的物之價值，或其通常之效用，有
    滅失或少之瑕疵時，應使出賣人負法律上之擔保責任，以維
    持交易上之誠實及信用。是認買受人對出賣人主張物之瑕疵
    擔保責任應符合三要件：1.物之瑕疵於危險移轉時存在2.買
    受人善意且無重大過失3.買受人就受領之標的物有儘速檢查
    並通知出賣人之義務。查本件買受人即原告於起訴狀主張系
    爭房屋於97年8 月6 日交屋，逢9 月份大雨而發現系爭房屋
    四處漏水等語可知，系爭房屋於危險移轉時即交屋時並無存
    在漏水之情形，倘係交屋後因其他因素導致漏水，即非出賣
    人即被告所負瑕疵擔保之責任範圍。又依買賣契約書第11條
    特約事項記載，系爭房屋賣賣係以現況交屋方式為之，且系
    爭房屋為屋齡近20年之中古屋，原告應有中古屋易存在漏水
    問題之認識，除理應於下雨天前往系爭房屋查看，以作為評
    估是否購買外，如於交付當時確有漏水瑕疵存在，且該瑕疵
    非原告所得接受，原告理應拒絕受領該屋，殊無於交屋後事
    隔2 個多月餘始謂發現瑕疵並向出賣人即被告通知上開瑕疵
    之理，故原告主張被告應負出賣人物之瑕疵擔保責任，並無
    理由。
(二)、按民法第355 條規定，買受人於契約成立時，知其物有前條
    第1 項所稱之瑕疵者，出賣人不負擔保之責。買受人因重大
    過失，而不知有前條第1 項所稱之瑕疵者，出賣人如未保證
    其無瑕疵時，不負擔保之責。但故意不告知其瑕疵者，不在
    此限。該條意旨乃鑑於買受人於締結買賣契約時，若已明知
    標的物價值或效用有滅失或減少瑕疵，則應視為其已將該瑕
    疵納入訂立契約考量因素，而自願拋棄本於瑕疵而請求擔保
    之權利，不必使出賣人負其責任。查原告於起訴書中先指稱
    被告故意不告知系爭房屋有漏水情形（本院卷第3 頁），後
    於98年1 月9 日本院言詞辯論期日時又陳稱被告雖曾表示系
    爭房屋曾漏水，但已經修好等語，顯見原告前後陳述不一，
    是否屬實，即非無疑。實則，原告所指之漏水瑕疵，被告於
    買賣契約簽訂前即告知系爭房屋曾有漏水情形，而被告已自
    行雇工抓漏整修，應已無漏水，且因系爭房屋曾有漏水情形
    ，被告始願由原先出售價格2,000,000 元降為1,650,000 元
    ，此間差額即為倘系爭房屋再有漏水情形，則由被告以上開
    差價自行修補之讓步，並為兩造所合意。準此，原告於買賣
    契約簽訂時，即知悉系爭房屋恐有漏水情形，始與被告就將
    來發生漏水修繕之事宜預先於買賣價金中扣減磋商，故原告
    當無再依民法第354 條及第359 條主張瑕疵擔保責任之理。
(三)、次按民法第227 條乃係不完全給付之規定。所謂不完全給付
    ，係指債務人提出之給付，不合債之本旨；另按關於特定物
    之買賣，須其瑕疵發生於契約成立後者，且可歸責於出賣人
    之事由所致，始構成不完全給付。查原告並不否認系爭房屋
    曾經被告修繕漏水問題，即見被告並無刻意隱瞞房屋漏水或
    怠於修繕漏水而為出售；反之，被告於訂立買賣契約之初即
    誠實告知系爭房屋曾有漏水，並已先行修繕，足證被告主觀
    上並無可歸責之事由。準此，本件被告自無構成不完全給付
    之理。
(四)、綜上，關於原告所指系爭房屋存在漏水瑕疵情況，被告已於
    買賣契約訂立前即告知系爭房屋曾有漏水情形，原告於明知
    或可預見該瑕疵存在之情形下仍願簽訂買賣契約，可證該瑕
    疵應已構成契約標的物內容，且買賣契約第11條特約事項，
    亦約定出賣人僅須以現況交屋，即生買受人視為承認其所受
    領之物並無瑕疵存在之效力，被告提出之給付，自已完全符
    合契約本旨，而無從成立不完全給付，原告之請求當無理由
    。並聲明：原告之訴駁回。
三、原告主張伊於97年7 月14日與被告簽訂如本院卷第7-13頁所
    示之買賣契約書，向被告買受系爭房地，約定買賣總價為1,
    650,000 元。原告業已付清前前開款項，兩造於97年8 月6
    日完成系爭房地過戶交屋手續。交屋之後原告陸續發現系爭
    房屋有漏水情形，本院於98年6 月25日會同兩造及台灣省建
    築師公會桃園辦事處王世昌建築師至現場勘驗，發現系爭房
    屋之房間牆壁確有水漬、油漆脫落、滲水；餐廳天花板木頭
    有潮濕腐蝕與蟲蛀、蟲卵殘跡；屋頂圍牆有新油漆痕跡，地
    板則較鄰近房屋頂樓低10至15公分，勘驗當日並有兩處積水
    等事實，有原告所提買賣契約書（見本院卷第7 至13頁）與
    現場相片12紙（見本院卷第18至23頁）、本院勘驗筆錄（見
    本院卷第82至84頁）可資為證，且為兩造所不爭執，自堪信
    屬實。
四、原告主張系爭房屋在交屋之時即存在漏水之瑕疵，致原告無
    法正常使用，故得依法解除契約請求返還價金或請求減少價
    金等情，為被告所否認，而以前開情詞置辯，是本件兩造主
    要爭點，即在於：(一)、系爭房屋交屋時是否確有原告所陳之
    瑕疵？(二)、原告於交屋之時是否明知或因重大過失而不知系
    爭房屋有前開瑕疵？(三)、原告主張依據民法第354 條、第35
    9 條、第227 條規定主張解除契約請求返還價金或請求減少
    價金或債務不履行之損害賠償是否有理由？茲分述如下：
(一)、系爭房屋於交屋之時確有瑕疵：
１、按物之出賣人對於買受人，應擔保其物依第373 條之規定危
    險移轉於買受人時無滅失或減少其價值之瑕疵，亦無滅失或
    減少其通常效用或契約預定效用之瑕疵。但減少之程度，無
    關重要者，不得視為瑕疵。出賣人並應擔保其物於危險移轉
    時，具有其所保證之品質。民法第354 條定有明文。而所謂
    物之瑕疵係指存在於物之缺點而言。凡依通常交易觀念，或
    依當事人之決定，認為物應具備之價值、效用或品質而不具
    備者，即為物有瑕疵，且不以物質上應具備者為限（最高法
    院73年台上字第1173號判例意旨可資參照）。
２、原告主張系爭房屋於交付之時即有瑕疵，以致發生漏水之情
    形為被告所否認，本院於98年6 月25日至系爭房屋勘驗，結
    果為：(1)系爭房屋臨桃園市○○○街與旁邊巷弄之房間之兩
    扇窗戶周圍牆壁均有水漬、油漆脫落現象；(2)臨國豐七街旁
    巷道之主臥房冷氣口下方油漆嚴重脫落且有水漬痕，面對落
    地窗左上方牆角至天花板處至地面之間有滲水痕跡，落地窗
    下方亦有滲水痕跡；(3)臨國豐七街房間之臨國豐七街牆壁接
    近窗戶四周有水漬痕，部份油漆脫落；(4)餐廳天花板木頭裝
    潢有潮濕、腐蝕及蟲蛀蝕現象，牆角處亦有蟲卵殘跡，廚房
    天花板角落亦有滲水及蟲卵殘跡；(5)屋頂圍牆四周有新油漆
    痕跡，但地面未全面油漆，且地面高度明顯較隔壁頂樓屋頂
    低10至15公分，勘驗當日屋頂並有二處積水等情，有本院勘
    驗筆錄1 份在卷可稽（本院卷第82至84頁）。
３、經本院委請台灣省建築師公會桃園縣辦事處就：(1)系爭房屋
    （桃園市○○○街42號5 樓；含屋頂平台）是否有漏水情形
    ？若有，漏水位置、程度，原因為何？可否判斷自何時起有
    漏水情形？(2)、前開漏水情形，可否修復？若可，其修復時
    間、費用為何？(3)系爭房屋內油漆脫落、餐廳天花板腐蝕、
    廚房天花板角落白蟻蛀蝕與漏水是否有關？(4)系爭房屋屋頂
    所施作之防水設施是否足以預防漏水？是否須有防水設施？
    若否，須如何補強以防漏水？費用若干？等事項為鑑定，該
    會於99年1 月18日以（98）台建師桃鑑字第49-6號函覆鑑定
    結果為：(1)依據鑑定人現場勘查資料，系爭房屋所在地屬於
    乾燥環境，研判系爭房屋牆面、天花板、窗框濕漬之情況非
    因環境潮濕之因素造成，應屬滲漏水之因素。屋頂現場勘查
    ，已打除泡沫輕質混凝土重新施作防水工程，但尚未全部完
    成，因防水層直接受太陽曝曬，勘查當時已有劣化情形，其
    漏水位置集中在女兒牆附近，原因係排水孔處理不當及女兒
    牆出現裂縫且防水層已有破損情形。系爭房屋完成於79年9
    月3 日，屋齡為19年，漏水之起使時間無法確認，依現場水
    漬顏色及天花板蛀蝕情形研判應達5 年以上。(2)建築物漏水
    情形以工程觀點一定可以修復，只要防水全面施作，包括屋
    頂、牆面及窗台，修復時間大約30至45天，修復費用屋頂
    防水108,000 元（90×1,200 ＝10,800）外牆面防水14,0
    00元（28×500 ＝14,000）窗戶更新60,000元（4 ×15,0
    00＝60,000）室內牆壁粉刷25,080元（13 2×190 ＝25,0
    80）天花板64,000元（80×800 ＝64,000）以上小計271,
     080元，考慮稅金及管理利潤後，估計所需費用為311, 742
    元（271,080 ×1.15＝311,742） 。(3)依現場勘查測得之環
    境濕度應無油漆脫落、餐廳天花板腐蝕等情形，故研判油漆
    禿落、餐廳天花板腐蝕、廚房天花板角落白蟻蛀蝕應與漏水
    有關。(4)依現場勘查情形，屋頂防水尚未施作完成，現場有
    積水情形，落水頭尚未處理，女兒牆有破損。
４、依上開鑑定結果觀之，系爭房屋漏水原因，確係因為屋頂防
    水工程未施作完成（防水層已有劣化破損）、排水孔處理不
    當及女兒牆有裂縫所致。被告雖辯稱伊於交屋前業已僱工針
    對系爭房屋漏水問題進行修繕，然而系爭房屋交屋之後，仍
    陸續有漏水之情形，截至本院98年6 月25日至現場履勘時，
    仍查知有前述滲水狀況，業如前述，是縱使被告於系爭房屋
    交屋前確曾加以修繕，然因其修繕並未完備，始致該屋交付
    之時，仍有漏水之情形，而本院委由台灣省建築師公會桃園
    縣辦事處為鑑定之結果，亦認為系爭房屋屋齡19年，漏水之
    起使時間無法確認，依現場水漬顏色及天花板蛀蝕情形研判
    ，應達5 年以上（見前開鑑定報告第8 頁），堪信被告交付
    系爭房屋時，即存有屋頂防水防水層劣化破損、排水孔處理
    不當及女兒牆有裂縫裂縫、防水層老化等瑕疵，以致日後陸
    續發生漏水、白蟻蛀蝕之房屋品質、效用減損現象。
５、綜上，就系爭房屋之漏水現象，被告依法應負瑕疵擔保責任
    ，應堪認定。
(二)、本件並無證據證明原告於交屋之時明知或因重大過失而不知
    系爭房屋有前述瑕疵：
１、買受人於契約成立時，知其物有前條第1 項所稱之瑕疵者，
    出賣人不負擔保之責。買受人因重大過失，而不知有前條第
    1 項所稱之瑕疵者，出賣人如未保證其無瑕疵時，不負擔保
    之責。但故意不告知其瑕疵者，不在此限。民法第355 條定
    有明文。
２、被告雖辯稱伊於簽約前即告訴原告系爭房屋會漏水，故將買
    賣價金2,000,000 元降為1,650,000 元，由原告自行就漏水
    問題為修繕云云，然此為原告否認，被告就此有利於己之事
    實並未舉證以實其說，是其此項辯解即非可採。況且，兩造
    若曾約定折讓350,000 元價金以免除被告就系爭房屋漏水之
    瑕疵擔保責任，對被告而言為非常重要之約定事項，當會於
    契約中載明，然遍觀兩造買賣契約，並無相關之記載，自難
    認被告前開所辯為可採。至被告提出伊於97年3 月1 日委由
    仲介銷售系爭房屋時所出具之成屋產權說明書雖記載系爭房
    屋之交易價金為2,500,000 元，以證明系爭房屋出售予原告
    時之價值確實達2,000,000 元，然系爭房屋委由仲介銷售4
    個月之後，未能以2,500,000 元售出之事實，為被告所自承
    ，足見當時所定買賣價金2,500,000 元未必合理，是被告以
    該成屋產權說明書證明伊與原告簽約時，折讓價金350,000
    元以免除伊就系爭房屋漏水之瑕疵擔保責任，亦不足採。此
    外，被告雖又辯稱兩造約定以「現況交屋」，顯見原告已免
    除被告之瑕疵擔保責任云云。惟查，系爭買賣契約第11條第
    1 項特約事項雖約定「依現況交屋」，但是其內容既未載明
    免除出賣人瑕疵擔保責任，則被告此一辯詞是否可採已屬可
    疑，又前開契約「現況交屋」後並以括弧記載「含固定燈飾
    、客廳窗簾」現見兩造間所謂「現況交屋」之「現況」，其
    重點應在於簽約現場之設備應包含於交屋時應交付之標的，
    至於前開所述之瑕疵，被告對於原告知悉系爭房屋曾因滲水
    整修且已修復之有利於己之辯解並未能舉證以實其說，業如
    前述，就常情而言，明知房屋會漏水仍願購買之情行，究非
    常態事實，被告既然未能證明伊已確實告知系爭房屋之漏水
    「現況」，自難以兩造約定現況交屋而免除其瑕疵擔保責任
    ，又系爭房屋之屋頂防水防水層劣化破損、排水孔處理不當
    及女兒牆有裂縫裂縫、防水層老化等瑕疵，以致發生漏水、
    白蟻蛀蝕之房屋品質、效用減損現象，係屬依通常檢查不能
    發現之瑕疵，本件並無證據證明原告於簽約前已知悉系爭房
    屋曾有滲水現象，而願以「現況交屋」之約定方式免除被告
    之瑕疵擔保責任，又無證據證明原告係因重大過失而不知前
    述瑕疵，而房屋以居住使用為目的，滲漏水之結果必影響居
    住使用之目的，且減低房屋之價值，是被告就系爭房屋滲漏
    水之事實，自應依法負瑕疵擔保責任，其辯稱原告於簽約時
    明知系爭房屋有前述瑕疵，且依系爭契約約定，被告僅需依
    房屋現況交付，被告應已免除瑕疵擔保責任云云，與約定內
    容不符，應無可採。
(三)、原告不得以系爭房屋有前述瑕疵為由解除契約：
１、按買賣因物有瑕疵，而出賣人依前5 條之規定，應負擔保之
    責者，買受人得解除其契約或請求減少其價金。但依情形，
    解除契約顯失公平者，買受人僅得請求減少價金。民法第35
    9 條定有明文。又所謂解除契約顯失公平，係指瑕疵對於買
    受人所生之損害與解除契約對於出賣人所生之損害，有失平
    衡而言（最高法院91年台上字第2451號、93年台上1448號判
    決可資參照）。
２、經查，系爭房屋係79年9 月3 日完工，有卷附建物第二類登
    記謄本可憑（見本院卷第16頁），其於兩造97年7 月14日訂
    立系爭契約時，屋齡已有18年以上，是系爭房屋存有裂縫、
    防水層老化破損之瑕疵，導致無法達不漏水之保證品質，於
    屋齡較久之中古屋交易，尚難認係嚴重瑕疵。又依鑑定報告
    所列載之修復方法，亦非繁複，所需費用亦僅311,742 元，
    且修復時間僅需30至45天，另審酌契約解除後被告需返還已
    受領之價金為1,650,000 元，反之，原告則僅需花費若干時
    日補強即可排除瑕疵等各情，認以原告主張之瑕疵解除契約
    ，將致顯失公平之結果，是原告先位聲明主張解除契約，返
    還價金，應無理由，僅得請求減少價金。
(四)、原告依法得請求減少價金：
１、依民法第359 條之規定如買賣因物有瑕疵，而出賣人應負擔
    保之責者，買受人得請求減少其價金。查系爭房屋確有前述
    瑕疵，以致發生漏水、白蟻蛀蝕等價值減損之結果，已如前
    述，從而，被告主張於價值減損之範圍內，原告得請求減少
    價金，當為可採，至於原告得請求減少價金之數額，依台灣
    省建築師公會桃園縣辦事處至現場勘查後所出具之鑑定報告
    ，系爭房屋修復之費用為311,742 元（即下列各項費用合計
    總額271,080 元，再加計稅金及管理利潤1.15﹪），修繕之
    內容包括：屋頂防水108,000 元（90×1,200 ＝10,800）
    外牆面防水14,000元（28×500 ＝14,000）窗戶更新60
    ,000元（4 ×15,000＝60,000）室內牆壁粉刷25,080元（
    132 ×190 ＝25,080）天花板64,000元（80×800 ＝64,0
    00）等項（見該鑑定報告第9 頁），本院審酌前開修繕費用
    係依據現場實測面積參酌台北市政府審定之鑑定手冊及鑑定
    人向民間訪價所得單價計算而得，當屬可採，是除其中窗戶
    之更新工程，為達防水效果所必須，然因於系爭買賣契約簽
    定時兩造所約定之窗戶究非新品，故該項更新費用由，由被
    告負擔3 分之1 ，原告負擔3 分之2 外，其餘各項費用為使
    房屋合於契約所約定之居住品質所必要，即因被告於系爭房
    屋交付時未為該等修繕，以致系爭房屋交付時具有瑕疵，而
    使房屋居住功能減損，是原告主張依修繕費用之數額為減少
    價金之計算依據，於265,742 元之範圍內〈即（108,000 ＋
    14,000＋20,000＋25,080＋64,000）×1.15＝26 5,742〉，
    洵屬有據。
２、至於原告另依民法第227 條債務不履行之法律關係為主張，
    然物之瑕疵擔保責任與不完全給付之債務不履行責任，其法
    律性質、構成要件及規範功能各不相同，出賣人就其交付之
    買賣標的物有應負擔保責任之瑕疵，而其瑕疵係於契約成立
    後始發生，且應可歸責於出賣人之事由所致者，則出賣人除
    負物之瑕疵擔保責任外，同時構成不完全給付之債務不履行
    責任（最高法院94年度臺上字第2352號裁判及77年4 月19日
    77年度第7 次民事庭會議決議參照）。準此而論，買賣標的
    物有瑕疵，出賣人應負不完全給付之債務不履行責任時，其
    瑕疵係於契約成立後始發生，且因可歸責於出賣人之事由所
    致者，始構成不完全給付之債務不履行責任，本件原告就此
    要件，並未加以舉證證明，且原告之備位聲明（請求被告給
    付311,742 元），同時主張2 個訴訟標的（分別依民法第35
    9 條物之瑕疵擔保請求減少價金及第227 條之不完全給付請
    求），核其真意，上開法律關係與請求權基礎為選擇合併關
    係，故本院採一有理由予以判決，附此敘明。
３、綜上所述，原告於97年7 月14日向被告買受之系爭房屋有滲
    漏水及白蟻蛀蝕現象，為系爭房屋之瑕疵所致，兩造雖約定
    依房屋現況交屋，惟被告於契約七定時並未明確告知系爭房
    屋有前述瑕疵，且無證據證明原告當時明知或因重大過失而
    不知瑕疵存在，故未因而免除被告之瑕疵擔保責任，則原告
    請求依民法第359 條規定，主張系爭房屋價值減損265,742
    元，即為有據。
五、再按給付無確定期限者，債務人於債權人得請求給付時，經
    其催告而未為給付，自受催告時起，負遲延責任。其經債權
    人起訴而送達訴狀，或依督促程序送達支付命令，或為其他
    相類之行為者，與催告有同一之效力；遲延之債務，以支付
    金錢為標的者，債權人得請求依法定利率計算之遲延利息，
    民法第229 條第2 項、第233 條第1 項前段分別定有明文。
    又應付利息之債務，其利率未經約定，亦無法律可據者，週
    年利率為5%，亦為同法第203 條所明定。從而，原告本於上
    開原因事實，依民法第354 條、第360 條物之瑕疵擔保規定
    ，請求減少價金，主張被告應給付原告265,742 元及自99年
    2 月27日起至清償日止按年息5 ％計算之利息，為有理由，
    應予准許，逾此部分之先位、備位請求，即為無理由，應予
    駁回。
六、本判決所命給付金額，未逾50萬元，故依民事訴訟法第389
    條第1 項第5 款之規定宣告假執行，並依職權酌定相當之擔
    保金額宣告被告得供擔保免為假執行，至原告其餘假執行之
    聲請，因訴之駁回而失所依據，不予准許。
七、本件事證已臻明確，其餘兩造主張、陳述暨所提之證據，經
    審酌均與本院前揭判斷不生影響，爰不一一詳予論述，附此
    敘明。
八、據上論結，原告之訴為一部有理由，一部無理由，依民事訴
    訟法第79條、第389 條第1 項第5 款判決如主文。
中    華    民    國    99    年    3     月    19    日
                  民事第二庭  法  官  卓立婷
以上正本係照原本作成。
如對本判決上訴，須於判決送達後20日內向本院提出上訴狀。
                              書記官  王素玲
中    華    民    國    99    年    3     月    19    日

司法院資訊處製作；財團法人民間司法改革基金會備份。
